【裁判字號】    98,交聲,277
【裁判日期】    980828
【裁判案由】    違反道路交通管理處罰條例聲明異議
【裁判全文】
臺灣花蓮地方法院交通事件裁定         98年度交聲字第277號
原處分機關  交通部公路總局臺北區監理所花蓮監理站
異  議  人
即受處分人  甲○○
上列異議人即受處分人因違反道路交通管理處罰條例案件，對於
交通部公路總局臺北區監理所花蓮監理站民國98年8 月20日花監
違字第裁44-P00000000號裁決聲明異議（原舉發案號：花警交字
第P00000000號），本院裁定如下：
    主  文
原處分有關處罰鍰新臺幣陸萬元部分撤銷。
上開撤銷部分，不罰。
其餘異議均駁回。
    理  由
一、原處分意旨略以：異議人即受處分人甲○○於民國98年 1月
    22日，酒後駕駛車牌號碼G6-0652 號自小客車，沿豐濱鄉○
    ○村○○○道往光豐路行駛，因肇事送醫抽血檢驗後，測得
    其血液之酒精濃度測試值為300MG/DL換算呼氣酒精濃度測試
    值1.5MG/L，為花蓮縣警察局鳳林分局豐濱分駐所於98年1月
    22 日填製花警交字第P00000000號舉發違反道路交通管理事
    件通知單舉發。原處分機關依道路交通管理處罰條例第35條
    第1項第1款、第24條第1項第2款及第67條第6項之規定，裁
    處異議人新臺幣（下同）60,000元及施以道安講習，並自98
    年8月20日起1年內不得考領駕駛執照等語。
二、聲明異議意旨略以：異議人已因同一酒後駕車之違規行為，
    經警方以涉嫌公共危險罪嫌移送臺灣花蓮地方法院檢察署，
    並經檢察官為緩起訴處分，命異議人應自收受檢察官執行緩
    起訴處分命令通知書之日起，向公益團體中華民國紅十字會
    臺灣省花蓮縣支會支付70,000元之處分金，異議人已於98年
    8 月17日繳款，詎原處分機關竟仍裁處異議人罰緩，有違行
    政罰法第26條第1 項所規定之「一事不二罰」原則，爰為此
    聲明異議，請求撤銷原處分云云。
三、按汽車駕駛人飲用酒類或其他類似物後其吐氣所含酒精濃度
    超過每公升0.25毫克或血液中酒精濃度超過百分之0.05以上
    者，不得駕車，道路交通安全規則第114條第2款定有明文；
    次按汽車駕駛人，駕駛汽車經測試檢定有酒精濃度超過規定
    標準者，處15,000元以上60,000元以下罰鍰，並當場移置保
    管其車輛及吊扣其駕駛執照1 年，並應接受道路交通安全講
    習；汽車駕駛人違反本條例規定，應受吊扣駕駛執照處分，
    於汽車駕駛人係無駕駛執照駕車者，在所規定最長吊扣期間
    內，不得考領駕駛執照，道路交通管理處罰條例第35條第 1
    項第1款、第24條第1項第2款及第67條第6項亦定有明文。
四、經查：
（一）本件異議人上開服用酒類，不能安全駕駛動力交通工具而
      駕駛之行為，業於98年2 月23日，經臺灣花蓮地方法院檢
      察署檢察官以98年度偵字第622 號為緩起訴處分，緩起訴
      期間為1年，並應於緩起訴處分確定後5個月內向財團法人
      中華民國紅十字會臺灣省花蓮縣支會支付70,000元，而異
      議人業於98年8 月17日如數支付該會，此有上開緩起訴處
      分書、臺灣高等法院被告前案紀錄表、郵政劃撥儲金存款
      收據各1份在卷可稽。
（二）按道路交通管理處罰條例所規定之罰則本質上係屬行政罰
      ，此由該條例中就交通違規行為所定法律效果包括罰鍰、
      記點、吊扣證照等行政罰觀之甚明（參照行政罰法第1 條
      、第2條將罰鍰、吊扣證照處分均定為行政罰)，是違反道
      路交通管理處罰條例之裁罰事件，自有行政罰法之適用，
      合先敘明。而按一行為同時觸犯刑事法律及違反行政法上
      義務規定者，依刑事法律處罰之，但其行為應處以其他種
      類行政罰或得沒入之物而未經法院宣告沒收者，亦得裁處
      之，行政罰法第26條第1 項定有明文，考其立法目的，無
      非以一行為同時觸犯刑事法律及違反行政法上義務規定時
      ，由於刑罰與行政罰同屬不法行為之制裁，而刑罰之懲罰
      作用較強，故性質上同種類之處罰，僅依刑事法律處罰即
      足資警惕，並無再處以行政罰之必要，惟若有應處以其他
      種類行政罰或得沒入之物未經法院宣告沒收者，為貫徹行
      政罰之目的，仍得裁罰之。而查刑事訴訟法第253條之1所
      指之緩起訴處分，其內容、要件與依刑事訴訟法第252 條
      所為之不起訴處分迥不相同，絕對不起訴處分之情形，包
      括行為不罰、犯罪嫌疑不足等，本不構成刑事犯罪，而不
      可能課以附條件之負擔。而緩起訴處分為介於起訴、與微
      罪職權不起訴間之緩衝設計，本質上係構成刑事犯罪，且
      檢察官為緩起訴處分時，依刑事訴訟法第253條之2第1 項
      規定，得對被告所為之指示及課予之負擔，此係基於刑事
      法律之處罰，對被告而言，仍有財產減少及自由受限之影
      響，在性質上具有實質制裁之效果，是緩起訴之被告依檢
      察官緩起訴處分命令，向國庫或公益團體支付款項者，乃
      係履行檢察官緩起訴處分之命令，在性質上當屬處分金，
      而與刑罰之罰金無異；另一方面，行政罰法第26條第2 項
      僅明定：「前項行為，如經不起訴處分或為無罪、免訴、
      不受理、不付審理之裁判確定者，得依違反行政義務規定
      裁處之。」，並不包括緩起訴處分在內，而查行政罰法第
      26條係於94年2月5日公布施行，至於刑事訴訟法緩起訴之
      規定，早於91年間即公布施行，顯見行政罰法立法當時，
      已可權衡是否將緩起訴處分納入該條第2 項加以規範，則
      依「明示其一，排除其他」之法理，自不得將緩起訴處分
      等同不起訴處分，而認得再依違反行政義務規定裁處。從
      而，違反道路交通管理處罰條例之受處分人，如就同一行
      為已依檢察官之緩起訴處分命令，向國庫或公益團體支付
      款項，即已履行檢察官為緩起訴處分命令所課予之負擔，
      行政機關應不得就同一行為，再為與刑罰相類之罰鍰處分
      。至上開處分中裁處異議人自98年8月20日起1年內不得考
      領駕駛執照及施以道安講習部份，乃裁罰性之不利處分，
      為維護交通安全，促使駕駛人於飲酒後能知所警惕，有教
      導駕駛人了解交通規則並加強其遵循之必要，依行政罰法
      第26條第1 項但書之規定，仍得裁處之，原處分機關就此
      部分為裁罰，並無違誤。
五、綜上所述，原處分機關依道路交通管理處罰條例第35 條第1
    項第 1款規定，裁處一年內不得考領駕駛執照及施以道安講
    習之其他種類行政裁罰部分，於法並無不合，異議人此部分
    之異議，為無理由，應予駁回。然原處分裁處異議人罰鍰60
    ,000元之行政裁罰部分，則有未洽，異議人此部分之異議，
    為有理由，自應由本院撤銷該部分之原處分，並就該部分為
    不罰之諭知。
六、據上論斷，應依道路交通案件處理辦法第19條、第20條前段
    ，裁定如主文。
中    華    民    國    98    年    8     月    28    日
                  交通法庭      法  官  湯國杰
上列正本證明與原本無異。
如對本裁定不服，應於送達後 5日內，向本院提出抗告狀（應抄
附繕本）。
中    華    民    國    98    年    8     月    31    日
                                書記官


司法院資訊處製作；財團法人民間司法改革基金會備份。
